臺灣臺中地方法院臺中簡易庭小額民事判決
111年度中小字第2094號
原      告  陽信商業銀行股份有限公司

法定代理人  陳勝宏  
訴訟代理人  曹訓察  
被      告  史當安  
上列當事人間請求返還借款事件，本院於民國111年8月18日言詞
辯論終結，判決如下：
    主      文
被告應給付原告新臺幣伍萬零柒佰貳拾陸元及自民國一０六年三
月三十一日起至清償日止，按年息百分之六點九九計算之利息，
暨新臺幣參佰伍拾肆元之違約金。
原告其餘之訴駁回。
訴訟費用新臺幣壹仟元由被告負擔。
本判決原告勝訴部分得假執行。
　　事實及理由
一、原告主張：被告於民國94年5月31日間向原告借款新臺幣（
    下同）20萬元，詎被告自96年8月31日後即未再依約繳款，
    依約喪失期限利益，借款視為全部到期，尚欠5萬0726元及
    自96年8月31日起至清償日止按年息百分之6.99計算之利息
    ，暨其逾期6個月以內，按上開利率之百分之10，逾期超過6
     個月以上，按上開利率之百分之20計算之違約金。爰依信
    用貸款契約之約定請求被告如數給付，並聲明：被告應給付
    原告5萬0726元及自96年8月31日起至清償日止，按年息百分
    之6.99計算之利息，暨逾期在6個月內者，按上開利率百分
    之10，超過6個月部分，按上開利率百分之20計付違約金。
二、被告則以：伊沒有欠那麼多本金，且無力償還，希望協商解
    決，另伊最後一次還款時間為98年間，主張時效抗辯等語置
    辯，答辯聲明：駁回原告之訴。
三、得心證之理由：
  ㈠原告主張被告向其借款，尚未清償完畢乙節，業據其信用貸
    款借據暨約定書、查詢催收放款主檔資料、放款明細資料查
    詢及列印等件為證（見司促卷第5-8頁、中小卷第35、49頁
    ），且為被告不爭執，自堪認為真正。被告抗辯其沒有欠這
    麼多本金云云，惟未具體說明原告前開主張本金之計算有何
    錯誤，其抗辯自不可採。另被告抗辯無力償還，希望協商解
    決等語，然有無資力償還，乃係執行問題，不得據為不負履
    行義務之抗辯（最高法院19年上字第1733號裁判意旨參照）
    ，被告此部分抗辯亦無理由。
　㈡按消費借貸之借用人應於約定期限內，返還與所借用物種類
    、品質、數量相同之物。民法第478 條定有明文。惟請求權
    ，因15年間不行使而消滅。但法律所定期間較短者，依其規
    定。利息、紅利、租金、贍養費、退職金及其他1 年或不及
    1 年之定期給付債權，其各期給付請求權，因5 年間不行使
    而消滅。時效完成後，債務人得拒絕給付。民法第125 條、
    第126 條、第144 條第1 項分別定有明文。又違約金係因債
    務人給付遲延時，債權人始得請求，既非定期給付之債，與
    民法第126 條所規定之性質不同，其時效期間應為15年（最
    高法院98年台上字第911號、95年台上字第633號判決參照）
    。
  ㈢就時效部分，被告最後一筆交易還款係於96年8月31日，此有
    卷附之放款明細資料查詢及列印可參（見中小卷第49頁），
    本件原告係於111年3月30日具狀提起本件訴訟，有起訴狀上
    收文章可稽（見司促卷第3頁），依上開規定，顯未逾15年
    時效，是原告就本金5萬0726元及違約金部分之請求，應屬
    有據。惟就利息部分，原告未提出證明時效中斷事由之證據
    ，則依上開規定，原告對於被告僅得請求自106年3月31日起
    算之遲延利息，至106年3月30日以前之遲延利息，
　　因已罹於5年時效，被告得拒絕給付。　
　㈣按約定之違約金過高者，法院得減至相當之數額，民法第252
    條定有明文。至於是否相當，即須依一般客觀事實，社會經
    濟狀況及當事人所受損害情形，以為斟酌之標準。又違約金
    之核減，法院得以職權為之，亦得由債務人訴請法院核減（
    最高法院79年台上字第1915、1612號判例參照）。故如衡量
    一般客觀之事實、社會經濟狀況、當事人實際上所受損害及
    債務人如能如期履行債務時，債權人可享受之一切利益等因
    素，而認契約當事人約定之違約金過高時，法院得逕依職權
    酌減之，無待債務人抗辯。審酌原告因被告遲延清償所受損
    害為該帳款之利息，然近年來國內貨幣市場之利率已大幅調
    降，且原告聲明請求按年息6.99%計算之利息，顯高於一般
    機融機構貸款行情，參酌行政院金融監督管理委員會102年1
    1月18日金管銀合字第10230003860號公告、103年5月18日生
    效「消費性無擔保貸款定型化契約應記載及不得記載事項」
    ，規定「借款人如遲延還本或付息時，以本金自到期日起，
    照應還本金金額，並按原借款利率計算遲延期間之遲延利息
    者為限，金融機構始得收取違約金…其收取方式應依下列方
    式擇一於契約中約定：(一)逾期六個月以內者，按原借款利
    率之百分之十，逾期超過六個月部分，按原借款利率之百分
    之二十，按期計收違約金，每次違約狀態最高連續收取期數
    為九期。」，並考量違約金之計收，如未限定收取之期數，
    而許債權人長期收取違約金，尚非允當，本件原告得請求違
    約金以依約定基準計算9個月之違約金為適當，依此基準計
    算違約金為354元（①50726元×6.99%×6/12×10%＝177元，②507
    26元×6.99%×3/12×20%＝177元，①＋②＝354元，元以下4捨5入）
    ，爰依民法第252條規定酌減違約金至354元。
四、從而，原告依消費借貸之法律關係請求被告給付如主文第1
    項所示之本金、利息及違約金，為有理由，應予准許，逾此
    部分之請求，為無理由，應予駁回。並依民事訴訟法第436
    條之19第1項、第79條規定，確定本件訴訟費用1000元（即
    第1審裁判費）由被告負擔。
五、本件小額訴訟為被告敗訴判決，依民事訴訟法第436條之20
    規定，應依職權宣告假執行。
六、本件事證已臻明確，兩造其餘攻擊防禦方法及所提證據，核
    與判決結果不生影響，爰不逐一論述，併此敘明。　　
七、據上論結，本件原告之訴為一部有理由，一部無理由，依民
    事訴訟法第436 條之23、第436條第2項、第79條、第436條
    之19第1項、第436條之20，判決如主文。　
中　　華　　民　　國　　111 　年　　9　　月　　 8 　　日
                  臺灣臺中地方法院臺中簡易庭
                                  法  官  熊祥雲
以上正本係照原本作成。
如不服本判決，應於送達後20日內，以判決違背法令為理由，向
本院提出上訴狀並表明上訴理由（上訴理由應表明一、原判決所
違背之法令及其具體內容；二、依訴訟資料可認為原判決有違背
法令之具體事實），如於本判決宣示後送達前提起上訴者，應於
判決送達後20日內補提上訴理由書（須附繕本）。如委任律師提
起上訴者，應一併繳納上訴審裁判費。
中　　華　　民　　國　　111 　年　　9　　月　　 8 　　日
                                  書記官  王麗麗